【裁判字號】    89,訴,92
【裁判日期】    890628
【裁判案由】    違反懲治走私條例
【裁判全文】
臺灣宜蘭地方法院刑事判決                            八十九年度訴字第九二號
    公  訴  人  臺灣宜蘭地方法院檢察署檢察官
    被      告  甲○○
右列被告因違反懲治走私條例案件，經檢察官提起公訴（八十八年度偵字第三六六號
、第四七二號），本院判決如左：
        主  文
甲○○運送私運管制物品進口逾公告數額之走私物品，累犯，處有期徒刑壹年陸月。
        事  實
一、甲○○於民國八十五年十月十四日因違反懲治走私條例案件，經臺灣高等法院以
    八十四年度上重更一字第六十七號判處有期徒刑一年二月，並於八十七年七月八
    日確定，甫於八十八年三月八日執行完畢，猶不知悔改，竟又於八十九年一月二
    十四日凌晨三時、四時間駕駛宜蘭縣蘇澳籍「金得益」漁船擔任船長職務（船上
    另有船員丙○○及乙○○均已另為不起訴處分）在彭佳嶼海域東方三海浬處之我
    國境內，與不詳姓名之大陸漁民約定以新台幣十五萬之代價，私運公告管制進口
    完稅價格為二百三十一萬八千三百元未貼專賣憑證走私進口之七星牌洋菸十一萬
    八千五百包、大衛杜夫牌洋菸二萬八千包，並約定於上揭洋菸交由綽號「黑仔」
    之成年男子接駁後方收取新台幣十五萬之代價，隨即由大陸漁民接駁上揭洋菸至
    甲○○之漁船密艙內，由甲○○運送至同屬我國領海之鼻頭角海域附近欲轉交予
    不詳姓名綽號「黑仔」之接駁，嗣因未遇接駁之「黑仔」，於同月二十五日九時
    三十分許，駛入宜蘭縣頭鎮新港漁港，經警循線查獲上情，並當場在上揭漁船油
    櫃密艙內扣甲○○所持有未貼專賣憑證之前揭菸類。
二、案經內政部警政署水上警察局第七警察隊暨臺灣省菸酒公賣局宜蘭分局移送臺灣
    宜蘭地方法院檢察署檢察官偵查起訴。
    理  由
一、訊據被告甲○○對於右揭時、地私運管制物品逾公告數額之未貼專賣憑證洋菸等
    事實坦承，核與同船船員乙○○、丙○○供述之情節相符，此外並有違反臺灣省
    菸酒專賣案件扣押物品表一紙，復就其中二種洋菸各抽一包扣案佐證，而本件扣
    案之前開未稅洋菸，經送財政部關稅總局鑑價結果，其按完稅價格合計為二百三
    十一萬八千三百元，已逾公告管制數額十萬元，有該局八十九年三月三日台總局
    驗字第八九一Ｏ一三一九號函附卷足稽，另本件被告行為接獲貨品及約定轉交地
    點均在我國境內，此有行政院海岸巡防署海洋巡防總局第七（蘇澳）海巡隊八十
    九年三月二日（八九）洋局七偵第一六三號函附我國第一批領海基線、領海及鄰
    接區外界線圖在卷可稽。至被告雖辯稱：係遭大陸漁民以加害家人之生命之強暴
    、脅迫方法，方才同意運送上揭物品，且約定代價十五萬元是貼補漁船油錢之用
    云云，惟查，據同船船員乙○○在警訊中供稱：「入港後本要將漁貨卸下，但船
    上起重機故障，無法運作，我問船長是否還有工作，船長回答說：等明日起重機
    修理好再卸貨，目前也無工作，可以下班。」、「船長甲○○有談說要分配利益
    給我，我說我只是臨時人員，我不想。」（見八十九年一月二十八日警訊筆錄）
    ，偵查中隔離訊問中供稱：「入港時船長有問載運那些東西的前要不要賺。」（
    見八十九年二月二十四日偵訊筆錄）等語，參諸另一船員丙○○偵查中所供稱：
    「我與我兒子都不要賺運送的錢。」（見八十九年二月二十四日偵訊筆錄）、「
    有看到二、三人在船長室但沒聽到說什麼。」（見八十九年六月二十五日偵訊筆
    錄）等語，另被告亦供稱：「我有要分（錢）給其他二人，但他們不要，我就自
    己賺。」「船是我開的，當時丙○○有阻止我不要載菸。」（見八十九年二月二
    十四日偵訊筆錄）等語，由上述證人所言可得知，被告不顧丙○○之勸解仍私運
    前揭管制物品之洋菸應係貪得運送洋菸之運費，且被告於漁船進港後亦刻意藉由
    起重機故障之理由，延緩並低調處理卸貨工作，係企圖隱瞞私運之犯行。另衡諸
    常情，被告長期從事漁業活動，對於進出、入漁港之作業規定應知之甚詳，應知
    悉船上裝有數量龐大之未稅洋菸非法所容，況被告前曾違反懲治走私條例已經判
    決確定且執行完畢，對於此一違法行為應無不知之理，然被告於接到貨物至回航
    漁港前長達四、五小時之時間停留於海面上，若被告確係遭大陸漁民脅迫方才容
    任貨物置於船上並佯稱受託載運貨物，應於離開大陸漁民之脅迫範圍後，對上揭
    貨物做出丟棄、通報海關或通知相關警察單位等做出相關處置措施，怎有甘冒觸
    犯刑罰之風險強行攜帶上揭貨物闖關入港之理，甚者，上揭貨物係在漁船油櫃密
    艙內查獲，並非放置在甲板或隨處可見之位置，綜上所述，足見被告確實欲秘密
    私運上揭貨物闖關登陸之意圖，足見所辯遭大陸漁船脅迫方才答應運送云云，顯
    係卸責之詞，不足採信。本件事證明確，被告犯行應堪予認定。
二、查洋菸係管制進口物品，為懲治走私條例公告管制物品項目及其數額丙項第一款
    所定之管制物品，本件被告私運進入我國境內而持有之洋菸已逾管制數額十萬元
    ，已如前述。核被告所為，係犯懲治走私條例第三條第一項之運送走私物品罪。
    移送意旨認為被告與姓名年籍不詳綽號「黑仔」之成年男子具有有犯意聯絡及行
    為分擔，均為共同正犯，惟查：被告並未在鼻頭角海域遇見綽號「黑仔」之不詳
    姓名成年男子，亦無其他積極證據足認被告與「黑仔」間具有犯意聯絡，故移送
    亦指認為被告與「黑仔」間具有犯意聯絡，容有誤會。又被告甲○○於民國八十
    五年十月十四日因違反懲治走私條例案件，經臺灣高等法院以八十四年度上重更
    一字第六十七號判處有期徒刑一年二月，並於八十七年七月八日確定，甫於八十
    八年三月八日執行完畢，有臺灣高等法院檢察署刑案紀錄簡覆表在卷可稽，其於
    五年以內再犯本件最重本刑為有期徒刑以上之罪，為累犯，應依刑法第四十七條
    之規定加重其刑。爰審酌被告之素行、教育程度、及犯罪之動機、目的、手段、
    犯後態度及對社會經濟所生之危害程度等一切情狀，量處如主文所示之刑，以示
    懲儆。
三、另查，扣案之DAVIDDOFF CLASIC牌未貼專賣憑證之洋菸二萬八千包及MILD SEVEN
    牌未貼專賣憑證洋菸十一萬八千五百包，係屬託運人即不詳姓名之大陸漁民轉給
    綽號「黑仔」之接駁者所有，非被告所有，本院亦查無被告涉有販賣或轉讓行為
    ，故不予宣告沒收。被告因運送而持有上開走私洋菸，自應由主管機關依法沒入
    ，並此敘明。
據上論結，應依刑事訴訟法第二百九十九條第一項前段，懲治走私條例第三條第一項
、第十一條，刑法第四十七，判決如主文。
本案經檢察官吳慧蘭到庭執行職務。
中    華      民      國        八十九      年    六    月    二十八     日
                                 臺灣宜蘭地方法院刑事第一庭
                                     審判長法  官
                                           法  官
                                           法  官
附錄法條：
懲治走私條例第三條


司法院資訊處製作；財團法人民間司法改革基金會備份。
